【裁判字號】    97,易,2997
【裁判日期】    971126
【裁判案由】    毒品危害防制條例
【裁判全文】
臺灣板橋地方法院刑事判決              97年度易字第2997號
公  訴  人  臺灣板橋地方法院檢察署檢察官
被      告  甲○○
上列被告因違反毒品危害防制條例案件，經檢察官提起公訴（九
十七年度毒偵字第六八六八號），被告於準備程序中就被訴事實
為有罪之陳述，經裁定改行簡式審判程序，並判決如下：
    主    文
甲○○施用第二級毒品，累犯，處有期徒刑肆月，如易科罰金，
以新臺幣壹仟元折算壹日。扣案第二級毒品甲基安非他命壹袋（
驗餘淨重零點零陸零柒公克）沒收銷燬。
    犯罪事實
一、甲○○前於民國八十八年間因施用第二級毒品案件，經本院
    以八十八年度毒聲字第三七九號裁定令入勒戒處所觀察、勒
    戒後，認無繼續施用毒品之傾向，於八十八年二月十日釋放
    出所，並由臺灣板橋地方法院檢察署檢察官於八十八年二月
    二十二日以八十八年度偵字第二五七一號為不起訴處分確定
    。於八十八年間復因施用第二級毒品案件，經本院以八十八
    年度毒聲字第七六七一號裁定送觀察、勒戒，認有繼續施用
    傾向，再經本院以八十八年度毒聲字第八三０一號裁定令入
    戒治處所施以強制戒治一年，於八十九年六月二十三日停止
    戒治付保護管束出所，於九十年一月二日保護管束期滿執行
    完畢，而其此次施用毒品犯行，並經本院於八十九年三月六
    日以八十九年度板簡字第一七一號判決判處有期徒刑六月確
    定。另於八十八年間因犯竊盜案件，經本院於八十九年三月
    二日以八十八年度易字第四三０七號判決判處有期徒刑八月
    確定，前揭兩罪刑並經本院以八十九年度聲字第一一四四號
    裁定應執行有期徒刑一年確定，並於九十年六月六日縮刑期
    滿執行完畢（不構成累犯）。再於九十年間因施用第一級及
    第二級毒品案件，經本院以九十年度毒聲字第三一九四號裁
    定令入戒治處所施以強制戒治一年，並於九十一年七月三十
    日執行完畢釋放出所，而其此次施用毒品犯行，並經本院於
    九十年十一月二十九日以九十年度訴字第一七六四號判決分
    別判處有期徒刑八月、七月，應執行有期徒刑一年二月確定
    ，甫於九十二年九月五日縮短刑期執行完畢。另在前開強制
    戒治執行完畢後五年內，再因施用第二級毒品案件，經本院
    於九十四年十二月二十六日以九十四年度易字第一二九五號
    判決判處有期徒刑三月確定；又因施用第一級毒品案件，經
    本院於九十五年三月三日以九十四年度訴字第二五二九號判
    決判處有期徒刑七月確定，前揭兩罪並經本院以九十五年度
    聲字第二０一六號裁定應執行有期徒刑九月確定，甫於九十
    五年十一月二十三日縮刑期滿執行完畢（構成累犯）。詎其
    猶未戒除毒癮，復基於施用第二級毒品甲基安非他命之犯意
    ，於九十七年八月九日二十時許，在桃園市不詳友人住處，
    以將第二級毒品甲基安非他命置放鋁箔紙上（該鋁箔紙已經
    棄置），再以火燒烤下方使其產生煙霧後加以吸食之方式，
    施用第二級毒品甲基安非他命。嗣於翌日二十一時四十分許
    ，在臺北縣鶯歌鎮○○街南門商場前為警查獲，並扣得第二
    級毒品甲基安非他命一袋（驗餘淨重零點零六０七公克），
    始悉上情。
二、案經臺北縣政府警察局三峽分局報告臺灣板橋地方法院檢察
    署檢察官偵查起訴。
    理    由
一、訊據被告甲○○對於上揭犯罪事實坦承不諱（見本院九十七
    年十一月十二日審判筆錄第二頁），被告為警查獲時，經採
    集其尿液結果，亦呈甲基安非他命之陽性反應，此有臺灣檢
    驗科技股份有限公司所出具之濫用藥物檢驗報告一份在卷可
    稽，被告經警查獲時所取出之黃色透明結晶體一袋（驗餘淨
    重零點零六零七公克），經鑑定結果，亦確係第二級毒品甲
    基安非他命無誤，此有交通部民用航空局航空醫務中心所出
    具之毒品鑑定書在卷可稽，足認被告於本院審理中出於任意
    性之自白與事實相符，從而本件事證明確，被告犯行已堪認
    定。
二、按於九十二年七月九日新修正並於九十三年一月九日施行之
    毒品危害防制條例刪除二犯及三犯之規定，一改修法前繁雜
    之處遇程序，僅將施用毒品者簡化區分為初犯、再犯，並認
    施用毒品者係屬病患性犯人，以觀察、勒戒戒除其身癮，並
    以強制戒治去除其心癮。經觀察、勒戒或強制戒治執行完畢
    釋放後，若係五年後再犯該條例第十條施用毒品罪者，與同
    條例第二十條第一項、第二項關於「初犯」之處理方式相同
    ，檢察官應先聲請法院裁定令被告入勒戒處所觀察、勒戒，
    並視有無繼續施用毒品傾向，決定應予釋放、為不起訴之處
    分，或應聲請法院裁定令入勒戒處所強制戒治；若係五年內
    「再犯」同條例第十條施用毒品罪者，依同條例第二十三條
    第二項規定，檢察官則應依法追訴。觀諸該條例第二十條第
    三項之修正理由：「觀察、勒戒或強制戒治五年後再犯者，
    顯見前所實施之觀察、勒戒或強制戒治已足以遮斷其施用毒
    品之癮，為期自新及協助其戒除毒癮，對此五年後再犯者，
    爰明定仍適用初犯之規定，先經觀察、勒戒、強制戒治之程
    序。」及同條例第二十三條第二項之修正理由：「為配合簡
    化施用毒品犯之刑事處遇程序，並鑑於經觀察、勒戒或強制
    戒治執行完畢釋放後五年內再犯者，其再犯率甚高，原據以
    實施之觀察、勒戒及強制戒治既已無法收其實效，自應施以
    刑事處遇。」顯然如施用毒品者係前經觀察、勒戒或強制戒
    治等治療程序執行完畢五年後，始再施用毒品之「初犯」，
    因前所執行之觀察、勒戒或強制戒治已足收戒除毒癮之效，
    自應重新執行觀察、勒戒或強制戒治等治療程序，並於治療
    程序執行完畢後，由檢察官為不起訴處分，毋庸對之追訴處
    罰；反之，在「再犯」之情形，因其先前所為治療程序顯未
    能收戒斷毒癮之效，且考量施用毒品者之再犯率偏高，乃簡
    化其刑事處遇程序，而逕予追訴處罰，不再施以治療程序。
    參酌上開立法理由，修正毒品危害防制條例就施用毒品者，
    祇於「初犯」及「五年後再犯」二種情形，有其追訴條件之
    限制，即須於初犯經觀察、勒戒或強制戒治釋放後，「五年
    內均無施用毒品之行為」，始能認其前所實施之觀察、勒戒
    或強制戒治已足遮斷毒癮，而得於五年後再犯時，再予適用
    初犯之規定，重行觀察、勒戒等程序。倘五年內已經再犯，
    被依法追訴處罰，縱其第三次（或第三次以上）施用毒品之
    時間在初犯釋放五年以後，即與「五年後再犯」之情形有別
    ，且因已於「五年內再犯」，顯見其再犯率甚高，原實施觀
    察、勒戒或強制戒治，已無法收其實效，而無五年戒斷期之
    存在，自無再經觀察、勒戒及強制戒治之必要，應由檢察官
    逕行起訴，始符新法修正之本旨。經查，本案被告前於九十
    年間因施用毒品案件，經本院以九十年度毒聲字第三一九四
    號裁定令入戒治處所施以強制戒治一年，並於九十一年七月
    三十日執行完畢釋放出所，而其此次施用毒品犯行，並經本
    院於九十年十一月二十九日以九十年度訴字第一七六四號判
    決分別判處有期徒刑八月、七月，應執行有期徒刑一年二月
    確定，甫於九十二年九月五日縮短刑期執行完畢。另在前開
    強制戒治執行完畢後五年內，再因施用第二級毒品案件，經
    本院於九十四年十二月二十六日以九十四年度易字第一二九
    五號判決判處有期徒刑三月確定；又因施用第一級毒品案件
    ，經本院於九十五年三月三日以九十四年度訴字第二五二九
    號判決判處有期徒刑七月確定，前揭兩罪並經本院以九十五
    年度聲字第二０一六號裁定應執行有期徒刑九月確定，此有
    臺灣高等法院被告前案紀錄表附卷可稽。而本案被告既曾於
    上開強制戒治執行完畢後（即九十一年七月三十日期滿）五
    年內，已再犯施用毒品案件，並經判刑確定，則本案被告於
    本案即九十七年八月九日二十時許，施用第二級毒品之犯行
    ，雖係於前揭強制戒治後逾五年之四犯，惟依上開說明，足
    認被告經上開強制戒治之執行後，未足以遮斷其施用毒品之
    癮，自與前揭條例第二十條第三項之規定僅得適用於「再犯
    」之情形不合（此有最高法院九十五年度台非字第五九號判
    決可參），故本件公訴人逕向本院提起追訴，於法要無不合
    ，附此陳明。綜上，本案事證明確，被告犯行堪以認定，應
    依法論科。
三、核其所為，係犯毒品危害防制條例第十條第二項之施用第二
    級毒品罪。其持有第二級毒品之低度行為，應為施用第二級
    毒品之高度行為所吸收，不另論罪。被告有前述刑之執行紀
    錄，其於有期徒刑執行完畢後，五年以內故意再犯有期徒刑
    以上之罪，為累犯，依刑法第四十七條第一項規定，加重其
    刑。爰審酌被告犯後坦承犯行而態度良好、施用毒品係戕害
    自身健康，對他人並不生重大危害及其他一切情狀，量處如
    主文所示之刑，並諭知易科罰金之折算標準。至扣案黃色結
    晶體，經鑑定結果，確係第二級毒品甲基安非他命無誤，已
    如前述，屬查獲之第二級毒品，應依毒品危害防制條例第十
    八條第一項前段之規定，沒收銷燬之。
據上論斷，應依刑事訴訟法第二百七十三條之一第一項、第二百
九十九條第一項前段，毒品危害防制條例第十條第二項、第十八
條第一項前段，刑法第十一條前段、第四十七條第一項，第四十
一條第一項前段，判決如主文。
本案經檢察官馬中人到庭執行職務。
中    華    民    國    97    年    11    月    26    日
                  刑事第三庭法  官  吳冠霆
上列正本證明與原本無異。
如不服本判決，應於判決送達後10日內敘明上訴理由，向本院提
出上訴狀 (應附繕本) ，上訴於臺灣高等法院。其未敘述上訴理
由者，應於上訴期間屆滿後20日內向本院補提理由書「切勿逕送
上級法院」。
                            書記官  黃炎煌
中    華    民    國    97    年    11    月    26    日
附錄法條：毒品危害防制條例第十條
毒品危害防制條例第10條
施用第一級毒品者，處 6 月以上 5 年以下有期徒刑。
施用第二級毒品者，處 3 年以下有期徒刑。


司法院資訊處製作；財團法人民間司法改革基金會備份。
